【裁判字號】    95,訴,1457
【裁判日期】    951113
【裁判案由】    毒品危害防制條例
【裁判全文】
臺灣臺中地方法院刑事判決              95年度訴字第1457號
公  訴  人  臺灣臺中地方法院檢察署檢察官
被      告  乙○○
上列被告因違反毒品危害防制條例案件，經檢察官提起公訴（95
年度毒偵字第1939號）及移送併辦（臺灣高雄地方法院檢察署95
年度毒偵字第4155號），被告於準備程序中就被訴及移送併辦事
實為有罪之陳述，受命法官於聽取當事人之意見後，由本院合議
庭裁定以簡式審判程序判決如下：
    主    文
乙○○連續施用第一級毒品，累犯，處有期徒刑拾壹月；扣案之
第一級毒品海洛因壹包（淨重壹點貳參公克、包裝重零點貳陸公
克）沒收銷燬之；扣案之注射針筒貳支、空塑膠袋捌個，均沒收
。又連續施用第二級毒品，累犯，處有期徒刑柒月；扣案之第二
級毒品甲基安非他命貳拾肆顆（合計淨重原為貳點參貳貳貳公克
，鑑驗用餘淨重貳點壹參肆捌公克）沒收銷燬之；扣案之打火機
貳個、吸食器拾壹個，均沒收。應執行有期徒刑壹年肆月；扣案
之第一級毒品海洛因壹包（淨重壹點貳參公克、包裝重零點貳陸
公克）、第二級毒品甲基安非他命貳拾肆顆（合計淨重原為貳點
參貳貳貳公克，鑑驗用餘淨重貳點壹參肆捌公克），均沒收銷燬
之；扣案之注射針筒貳支、空塑膠袋捌個、打火機貳個、吸食器
拾壹個，均沒收。
    犯罪事實及理由
一、犯罪事實：
    乙○○前因偽造文書、違反毒品危害防制條例（施用第一、
    二級毒品）等案件，經法院分別判處有期徒刑四月、八月及
    四月確定，嗣並經法院就上開三罪定應執行刑為有期徒刑一
    年二月確定，入監服刑後，經假釋付保護管束，已於民國九
    十四年十二月十日保護管束期滿未經撤銷假釋而執行完畢；
    其又因施用毒品案件，經臺灣高雄地方法院少年法院以八十
    九年度少調字第七八六號裁定送觀察、勒戒後，認有繼續施
    用毒品之傾向，再經法院裁定令入戒治處所施以強制戒治，
    嗣經停止強制戒治付保護管束，已於九十年五月二十五日保
    護管束期滿未經撤銷強制戒治而執行完畢。詎乙○○仍不知
    悛悔警惕，於前開強制戒治執行完畢釋放後五年內，另分別
    基於施用第一級毒品及第二級毒品之概括犯意，自九十五年
    三月間上旬某日起至同年四月二十八日止，在其當時位於臺
    中市○區○○街九五號四樓之一居處、位於臺中市○區○○
    路二○一號即金沙汽車旅館三○七室等處，以將第一級毒品
    海洛因摻水以注射針筒注射之方式，連續施用第一級毒品海
    洛因，平均每七日施用二次；自九十五年二月上旬某日起至
    同年四月四日止，在其上址居處，以將第二級毒品甲基安非
    他命用玻璃球燒烤之方式，連續施用第二級毒品甲基安非他
    命（起訴書誤載為安非他命），平均每七日施用二次。嗣分
    別於：(一)九十五年四月四日二十三時五十三分許，在其上址
    居處查獲，並扣得其所有供施用之第一級毒品海洛因一包（
    淨重一點二三公克、包裝重○點二六公克）、其所有供施用
    第一級毒品海洛因所用之注射針筒二支、空塑膠袋八個，及
    其所有供施用之第二級毒品甲基安非他命二十四顆【合計淨
    重原為二點三二二二公克，鑑驗用餘淨重二點一三四八公克
    ，起訴書誤載為疑似搖頭丸（即ＭＤＭＡ）二十四顆】、其
    所有供施用第二級毒品甲基安非他命所用之打火機二個、吸
    食器十一個，且經警採集其尿液送往詮昕科技股份有限公司
    （下稱詮昕公司）以氣相層析質譜儀法（即ＧＣ／ＭＳ）檢
    驗結果，均呈第一級毒品海洛因於人體代謝後之可待因、嗎
    啡陽性反應，及第二級毒品甲基安非他命於人體代謝後之安
    非他命、甲基安非他命陽性反應；(二)九十五年四月二十八日
    十五時許，經警在上址汽車旅館三○七室查獲，且經警採集
    其尿液送往詮昕公司以氣相層析質譜儀法（ＧＣ／ＭＳ）檢
    驗結果，亦呈第一級毒品海洛因於人體代謝後之可待因、嗎
    啡陽性反應，因而查悉上情。
二、認定犯罪事實之證據：
  (一)被告乙○○於警詢、偵查及本院審理時之自白。
  (二)臺中市警察局第三分局及彰化縣警察局員林分局委託驗尿代
    號與真實姓名對照表各一紙。
  (三)詮昕公司九十五年四月二十二日、九十五年五月十一日濫用
    藥物尿液檢驗報告各一紙（見九十五年度毒偵字第一九三九
    號偵查卷二五頁、本院卷二十三頁）。
  (四)扣案之被告所有供施用之第一級毒品海洛因一包（淨重一點
    二三公克、包裝重○點二六公克）、其所有供施用第一級毒
    品海洛因所用之注射針筒二支、空塑膠袋八個（見九十五年
    度毒偵字第一九三九號偵查卷十頁之扣押物品清單編號二、
    四部分），及其所有供施用之第二級毒品甲基安非他命二十
    四顆（合計淨重原為二點三二二二公克，鑑驗用餘淨重二點
    一三四八公克，見前開扣押物品清單編號十五部分）、其所
    有供施用第二級毒品甲基安非他命所用之打火機二個（見前
    開扣押物品清單編號八部分）、吸食器十一個（見前開扣押
    物品清單編號三、十、十二、十三部分）。
  (五)法務部調查局九十五年六月九日調科壹字第一二○○一七九
    二一號鑑定通知書（即上開扣案之第一級毒品海洛因一包部
    分，見本院卷第三四頁）、憲兵司令部刑事鑑驗中心九十五
    年十月十二日（九五）安鑑字第○一七五一號鑑驗通知書一
    紙（即上開扣案之第二級毒品甲基安非他命二十四顆部分，
    見本院卷八七頁）。
  (六)扣押物品目錄表、扣押物品清單各一紙。
  (七)臺灣臺中地方法院檢察署刑案資料查註紀錄表、臺灣高等法
    院被告全國前案紀錄表（被告前案之認定）。
三、論罪科刑：
  (一)新舊法之比較：被告行為後，刑法業於九十四年二月二日修
    正公布，於九十五年七月一日施行，且按行為後法律有變更
    者，適用行為時之法律，但行為後之法律有利於行為人者，
    適用最有利於行為人之法律，現行刑法第二條第一項訂有明
    文。此條規定乃與刑法第一條罪刑法定主義契合，而貫徹法
    律禁止溯及既往原則，係規範行為後法律變更所生新舊法律
    比較適用之準據法，是刑法第二條本身雖經修正，但刑法第
    二條既屬適用法律之準據法，本身尚無比較新舊法之問題，
    應一律適用裁判時之現行刑法第二條規定，以決定適用之刑
    罰法律，先予敘明。且修正後刑法第十一條係增訂刑法於其
    他法律有「保安處分」之規定者，亦適用之，亦無關犯罪行
    為可罰性之變更，亦應逕行適用新法第十一條之規定。又本
    次刑法修正之比較新舊法，應就罪刑有關之共犯、未遂犯、
    想像競合犯、牽連犯、連續犯、結合犯，以及累犯加重、自
    首減輕暨其他法定加減原因與加減例等一切情形，綜其全部
    罪刑之結果而為比較（最高法院九十五年五月二十三日著有
    九十五年度第八次刑庭會議決議可資參照）。經查：
  1.被告行為後，新法業已刪除刑法第五十六條連續犯之規定，
    原屬連續犯之數個犯罪行為，依新法應數罪併罰，二者相較
    ，修正前之規定可依裁判上一罪論處，修正前之規定顯較有
    利於被告，應依修正前刑法第五十六條之連續犯規定論處。
  2.又修正後刑法第四十七條第一項規定「受徒刑之執行完畢，
    或一部之執行而赦免後，五年以內故意再犯有期徒刑以上之
    罪者，為累犯，加重本刑至二分之一。」，第四十九條則規
    定「累犯之規定，於前所犯罪在外國法院受裁判者，不適用
    之。」，與修正前刑法第四十七條規定「受有期徒刑之執行
    完畢，或受無期徒刑或有期徒刑一部之執行而赦免後，五年
    以內再犯有期徒刑以上之罪者，為累犯，加重本刑至二分之
    一。」，及修正前刑法第四十九條規定「累犯之規定，於前
    所犯罪依軍法或於外國法院受裁判者，不適用之。」不同。
    修正後刑法關於累犯之規定，其五年以內再犯之罪以故意犯
    為限，始應論以累犯，惟如前案係依軍法審判者，亦應論以
    累犯。修正前刑法關於累犯之規定，其五年以內再犯之罪以
    有期徒刑以上之罪（不分故意犯或過失犯），均應論以累犯
    ，惟如前案係依軍法審判者，則不應論以累犯。而新舊法比
    較，應綜其全部之結果，而為比較，是單僅就現行法之規定
    為比較，尚無從認定刑法關於累犯之規定既係新法或舊法對
    被告有利，仍應依個別具體案件為新舊法比較。本案被告前
    因偽造文書、違反毒品危害防制條例（施用第一、二級毒品
    ）等案件，經法院分別判處有期徒刑四月、八月及四月確定
    ，嗣並經法院就上開三罪定應執行刑為有期徒刑一年二月確
    定，入監服刑後，經假釋付保護管束，已於九十四年十二月
    十日保護管束期滿未經撤銷假釋而執行完畢等情，有臺灣高
    等法院被告全國前案紀錄表及臺灣臺中地方法院檢察署刑案
    資料查註紀錄表在卷可憑，其五年以內故意再犯本案有期徒
    刑以上之二罪，不論依新舊法規定，均應論以累犯，比較新
    舊法結果，並無有利或不利之情形。
  3.另被告行為後，刑法第五十一條第五款已修正數罪併罰定其
    應執行者：「宣告多數有期徒刑者，於各刑中之最長期以上
    ，各刑合併之刑期以下，定其刑期。但不得逾三十年。」，
    與舊法規定之數罪併罰定其應執行者：「宣告多數有期徒刑
    者，於各刑中之最長期以上，各刑合併之刑期以下，定其刑
    期。但不得逾二十年。」之規定相較，自以舊法規定之定應
    執行刑之上限為二十年對行為人較為有利。
  4.綜合上述各條文修正前、後之比較，揆諸前揭最高法院決議
    及修正後刑法第二條第一項前段、但書規定之「從舊從輕」
    原則，綜其全部罪刑之比較，自應一體適用被告行為時之法
    律，即修正前刑法之相關規定予以論處。再者，刑法第三十
    八條第三項修正前規定：「第一項第二款、第三款之物，以
    屬於『犯人』者為限，得沒收之。但有特別規定者，依其規
    定。」，修正後雖規定為：「第一項第二款、第三款之物，
    以屬於『犯罪行為人』者為限，得沒收之。但有特別規定者
    ，依其規定。」，惟此部分修正對被告而言本無有利、不利
    問題。且按沒收為從刑，與主刑有從屬關係，倘主刑與從刑
    均已修正，經依刑法第二條第一項就主刑比較結果，應適用
    最有利之修正前舊法時，依從刑附屬於主刑之原則，自不得
    就新舊法予以割裂適用，應一律適用修正前之舊法（最高法
    院九十年度臺上字第四五二六號、一七三一號判決意旨參照
    ），附此敘明。
  (二)按海洛因、甲基安非他命分別係毒品危害防制條例第二條第
    二項第一、二款所列之第一、二級毒品，均不得非法施用。
    是核被告所為，係犯毒品危害防制條例第十條第一項、第二
    項之施用第一、二級毒品罪。
  (三)被告持有第一、二級毒品之低度行為，均已為施用之高度行
    為所吸收，均不另論罪。
  (四)被告先後多次施用第一、二級毒品犯行，均時間緊接，手法
    相同，觸犯構成要件相同之罪，顯係出於概括之犯意為之，
    均為連續犯，依刑法第五十六條規定，各以一罪論，並應依
    修正前刑法第五十六條之規定加重其刑。又公訴意旨雖僅論
    及被告自九十五年三月上旬某日起至同年四月四日止，連續
    施用第一級毒品海洛因之犯行，然前開未經起訴施用第一級
    毒品海洛因部分，核與起訴部分有連續犯之裁判上一罪關係
    ，顯為起訴效力所及，本院自應併予審理，附此敘明。
  (五)被告所犯上開二罪，犯意各別，行為互殊，應分論併罰。
  (六)被告前因偽造文書、違反毒品危害防制條例（施用第一、二
    級毒品）等案件，經法院分別判處有期徒刑四月、八月及四
    月確定，嗣並經法院就上開三罪定應執行刑為有期徒刑一年
    二月確定，入監服刑後，經假釋付保護管束，已於九十四年
    十二月十日保護管束期滿未經撤銷假釋而執行完畢等情，有
    如前述，其受有期徒刑執行完畢，五年內再犯本案有期徒刑
    以上之二罪，均為累犯，各應依修正前刑法第四十七條之規
    定，遞加重其刑。
  (七)爰審酌被告前已有偽造文書、違反毒品危害防制條例之刑事
    犯罪紀錄，有如前述，堪認其素行不佳，且其因施用毒品經
    法院裁定令入戒治處所強制戒治執行完畢，甚且判決有罪執
    行完畢後，猶故態復萌，再行施用第一級毒品海洛因及第二
    級毒品甲基安非他命不輟，無視於毒品對於自身健康之戕害
    及國家對於杜絕毒品犯罪之禁令，惡性非輕，足見被告自制
    能力尚有未足，而有接受相當期間監禁教化之必要，以促其
    及早矯正吸毒惡習；惟兼衡酌施用毒品固戕害個人健康至鉅
    ，然就他人權益之侵害仍屬有限，被告犯後業已坦承犯行之
    態度、暨其犯罪之動機、目的、手段、施用次數等一切情狀
    ，分別量處如主文所示之刑，並依修正前刑法第五十一條第
    五款之規定定其應執行刑，以示懲儆。
  (八)沒收之諭知：
  1.扣案之第一級毒品海洛因一包（淨重一點二三公克、包裝重
    ○點二六公克）、第二級毒品甲基安非他命二十四顆（合計
    淨重原為二點三二二二公克，鑑驗用餘淨重二點一三四八公
    克），分別為毒品危害防制條例第二條第二項第一、二款所
    列之第一、二級毒品，有如前述。再參以法務部調查局鑑定
    海洛因時，一般係以傾倒之方式，將包裝袋內之海洛因倒出
    與包裝袋分離而稱重，必要時亦會輔以刮杓取袋內粉末，然
    無論依上述何種方式分離，包裝袋內均會有極微量洛因殘留
    ，業經法務部於九十三年三月十九日以調科壹字第０九三０
    ０一一三０六０0號函示在案（見司法院編印法官辦理刑事
    案件參考手冊（一）三三四頁）。本案扣案之海洛因一包，
    檢驗結果包裝重○點二六公克，當指依上述方式將包裝內海
    洛因與包裝袋分離所得到之包裝重，包裝袋內仍會有海洛因
    殘留。是用以包裝該包海洛因之包裝袋（○點二六公克），
    若與其內所包裝之毒品析離時，其與該毒品所殘留之毒品難
    以析離，自應全部視為毒品。是前開扣案之第一級毒品海洛
    因一包、第二級毒品甲基安非他命二十四顆，均應依毒品危
    害防制條例第十八條第一項前段之規定，宣告沒收銷燬之。
    至於鑑驗用罄部分，因已不復存在，自不為沒收之諭知。
  2.又扣案之注射針筒二支、空塑膠袋八個，為被告所有供施用
    第一級毒品海洛因所用之物；扣案之打火機二個、吸食器十
    一個，則為被告所有供施用第二級毒品甲基安非他命所用之
    物，業據被告於本院審理時供述甚明，惟無法證明係專供施
    用毒品之用，是僅為供犯罪所用之物，均依刑法第三十八條
    第一項第二款之規定，併宣告沒收。
  3.至被告於九十五年四月四日二十三時五十三分許，在其當時
    位於臺中市○區○○街九五號四樓之一居處經警查獲時，雖
    另扣得下列之物，惟查：
  (1)扣得之第二級毒品甲基安非他命一包（含外包裝袋總毛重六
    公克、淨重原為四點八二九九公克，鑑驗用餘淨重四點七○
    ○六公克，參見本院卷附憲兵司令部刑事鑑驗中心九十五年
    七月二十六日（九五）安鑑字第○一二二一號鑑驗通知書一
    紙）、電子磅秤一臺（即前開扣押物品清單編號一部分）、
    分裝袋十三個（即前開扣押物品清單編號六、九部分）、分
    裝袋一包（即前開扣押物品清單編號十四部分），均屬被告
    另犯販賣第二級毒品之重要證物（業據檢察官另行起訴，經
    本院以九十五年度訴字第一七八二號審理），且前開扣得之
    物及另扣得之電話本一本、手機一支、箱子一個（即前開扣
    押物品清單編號五、七、十一部分），復亦無積極證據證明
    與被告本案施用第一、二級毒品之犯行有關，為免他案之重
    要證物有滅失之虞，以致影響審判程序，爰均不宣告沒收。
  (2)扣得之不明藥物一包（即前開扣押物品清單編號十六部分，
    淨重原為○點○一四二公克，鑑驗用餘淨重○點○○五一公
    克），為屬毒品危害防制條例第二條第二項第二款所列之第
    二級毒品大麻，雖有憲兵司令部刑事鑑驗中心九十五年十月
    十二日（九五）安鑑字第○一七五一號鑑驗通知書一紙在卷
    足憑（見本院卷八七頁），惟此部分與被告本案施用第一、
    二級毒品之犯行無涉，且係被告等他人是否另涉犯罪之重要
    證物，為免有滅失之虞，以致影響偵審程序，此部分應由檢
    察官另為適法之處理，爰不予宣告沒收，附此敘明。
四、退回併案審理部分：
  (一)臺灣高雄地方法院檢察署九十五年度毒偵字第四一五五號（
    施用第二級毒品部分）併辦意旨另以：被告於九十五年四月
    二十八日十一時許，在上址汽車旅館三○七室內，以玻璃球
    燒烤之方式，施用第二級毒品甲基安非他命之犯行等語，因
    認被告涉犯毒品危害防制條例第十條第二項之施用第二級毒
    品罪嫌等語。惟按犯罪事實應依證據認定之，無證據不得認
    定犯罪事實，刑事訴訟法第一百五十四條第二項定有明文。
    再按刑事訴訟法第一百六十一條已於九十一年二月八日修正
    公布，其第一項規定「檢察官就被告犯罪事實，應負舉證責
    任，並指出證明之方法。」因此，檢察官對於起訴之犯罪事
    實，應負提出之證據及說服之實質舉證責任。倘其所提出之
    證據，不足為被告有罪之積極證明，或其指出之證明方法，
    無從說服法院以形成被告有罪之心證，基於無罪推定之原則
    ，自應為被告無罪判決之諭知（最高法院著有九十二年臺上
    字第一二八號判例可資參照）。本件公訴人係以被告之自白
    ，及詮昕公司九十五年九十五年五月十一日濫用藥物尿液檢
    驗報告，係呈安非他命類於人體代謝後之陽性反應，為其所
    憑之論據。經查：
  1.觀諸前開尿液檢驗報告內容，可知詮昕公司以酵素免疫分析
    法（ＥＩＡ）之初篩方式檢驗結果，雖呈安非他命類於人體
    代謝後之陽性反應，惟該公司再以氣相層析質譜儀法（ＧＣ
    ／ＭＳ）檢驗結果，則無論安非他命、甲基安非他命均呈陰
    性反應。又所謂偽陽性，是指尿液中不含某成分，而檢驗顯
    示含有該成分之現象，尿液初篩採用免疫學分析法，因結構
    類似之成分亦可能產生反應，而呈偽陽性，但若以氣相層析
    質譜儀（ＧＣ／ＭＳ）分析法進行確認，則不致有偽陽性反
    應發生；又目前常用檢驗尿液中是否含有毒品反應之方法，
    有免疫學分析法及層析法二類，尿液初篩採用免疫學分析法
    ，由於該分析法對於結構類似之成分亦可能產生反應，故初
    步檢驗呈陽性反應者，需採用另一種不同分析原理之檢驗方
    法進行確認，倘以氣相層析質譜儀（ＧＣ／ＭＳ）分析法進
    行確認者，均不致產生偽陽性，此觀行政院衛生署管制藥品
    管理局九十二年三月二十八日管檢字第○九二○○○二二三
    ○號、九十二年六月二十日管檢字第○九二○○○四七一三
    號函釋意見各一件闡述綦詳【參見法官辦理刑事案件參考手
    冊（一）一七二頁、二一○頁】。從而，詮昕公司經以氣相
    層析質譜儀分析法進行確認結果，被告尿液檢體安非他命、
    甲基安非他命性既均呈陰性反應，足見該公司先以酵素免疫
    分析法（ＥＩＡ）之初篩方式檢驗結果，僅係出現偽陽性反
    應，而與事實不符，甚為明確。是被告之尿液檢體，既經氣
    相層析質譜儀法檢驗後呈陰性反應，則被告前揭不利於己之
    自白顯亦難認與事實相符，自無從依此逕為不利被告之認定
    。
  2.本院綜據上述事證，認為前揭併辦意旨所認被告前揭施用第
    二級毒品安非他命之積極證據不足，無法臻於確信。此外，
    復查無其他積極證據足資證明被告確有施用第二級毒品之犯
    行，自不得以推測或擬制之方法，以為裁判基礎。是此部分
    既不能證明被告犯罪，且未據檢察官起訴，本院自無從併予
    審究，應退由檢察官另為適法之處理。
  (二)臺灣臺中地方法院檢察署九十五年度毒偵字第三六二二號、
    九十五年度偵字第二一九四二號）併辦意旨另以：被告自九
    十五年七月三日起，至同年八月十一日上午某時許止，在其
    位於高雄市○○區○○路四十二巷一○六弄十號住處內等處
    ，以將第一級毒品海洛因摻入香煙內吸食之方式，接連施用
    第一級毒品海洛因多次；其又自九十五年七月間起，至同年
    八月十一日上午某時許止，在其上開住處內等處，以將第二
    級毒品安非他命少許置於玻璃吸食器內，以火加熱燒烤，使
    之產生白煙，再以口鼻吸入煙氣之方式，接連施用第二級毒
    品安非他命多次。嗣被告於九十五年八月十一日十九時四十
    分許，在臺中市○○區○○路一段四十九之八號三樓經警查
    獲，並扣得第二級毒品安非他命（含包裝重三點六四公克）
    、吸食器一個，且被告於當日為警移送檢察官訊問，本院復
    經檢察官之聲請裁定羈押被告後，被告於翌日（即八月十二
    日）十九時八分解送至臺灣臺中看守所，經該所執行新收人
    犯檢查身體時，再由被告之上衣口袋查獲被告供已施用之第
    一級毒品海洛因一包（淨重○點○七公克、包裝重○點一六
    公克），因認被告此部分多次施用第一、二級毒品之犯行，
    亦涉犯毒品危害防制條例第十條第一項、第二項之施用第一
    、二級毒品罪嫌，並認被告此部分犯行與前開有罪科刑之施
    用海洛因、甲基安非他命犯行部分，互有實質上一罪之集合
    犯關係等語。惟按刑法第五十六條連續犯之規定業於九十四
    年二月二日修正公布刪除，並於九十五年七月一日施行，而
    依新法對於上開反覆實施犯罪模式之對應處置，除合於「接
    續犯」或「包括一罪」之情形外，則僅能依數罪併罰之規定
    個別處斷。依最高法院八十六年臺上字第三二九五號判例意
    旨，數行為於同時同地或密切接近之時地實施，侵害同一之
    法益，各行為之獨立性極為薄弱，依一般社會健全觀念，在
    時間差距上，難以強行分開，在刑法評價上，以視為數個舉
    動之接續施行，合為包括之一行為予以評價，較為合理，方
    屬接續犯之範疇，足見「接續犯」之成立，係以時、空密接
    性為前提要件，即透過對於同一法益之同種類侵害行為繼續
    不間斷之實行，業已稀釋個別行為之獨立性，致使刑法評價
    時將之視為單一、整體之犯罪行為，以符合社會一般人對於
    行為概念之認知，並與行為人之犯罪目的相互結合；至於學
    理上「包括一罪」概念中，與施用毒品之犯罪型態較有關聯
    者，應屬「集合犯」之態樣，此即依一般社會通念，特定犯
    罪行為具有反覆實施之特性，立法者於制定刑罰法律之初，
    亦已認知該種行為類型之反覆性，而有意藉由法條中客觀構
    成要件之行為要素，涵括上開具有反覆實施特性之數個犯罪
    行為，仍僅接受一次刑法之評價為已足；然施用毒品犯罪，
    或為零星偶一之施用，是自難認立法者於制定刑罰法律之初
    ，已認知該種行為類型之反覆性，且有意藉由法條中客觀構
    成要件之行為要素，涵括上開具有反覆實施特性之數個犯罪
    行為。基上，多次施用毒品犯罪之行為，當無論以「集合犯
    」之餘地，此時則應回歸一般刑法上行為單、複數之認定，
    而予論罪科刑，較稱妥適。經查，被告除於警詢時陳明：其
    再度施用海洛因及甲基安非他命之期間，第一次均為九十五
    年七月三日起，最後一次則均為九十五年八月十一日上午某
    時許止等語（見警卷九頁），且被告於警詢、偵查中亦均未
    就前揭期間中其施用海洛因及甲基安非他命之次數、頻率為
    任何之供述外，再參以於本院審理時陳明：其係每星期施用
    海洛因二次，每星期施用甲基安非他命二、三次等語（見本
    院卷七二頁），顯見被告於前揭期間中各次施用海洛因及各
    次施用甲基安非他命之間隔、頻率，均各明顯可分而具有獨
    立性，自核與前揭最高法院八十六年臺上字第三二九五號判
    例所稱「數行為於同時同地或密切接近之時地實施」之特性
    並不相符，已難認合於「接續犯」之前提要件，且亦不能依
    「集合犯」逕將被告上開施用海洛因、甲基安非他命之犯行
    論以「包括一罪」。則前揭併辦意旨所認被告此部分施用海
    洛因、甲基安非他命之犯行亦各應評價為獨立行為，自當論
    以數罪而分論處罰，本院無從併予審究，是此部分應退由檢
    察官另為適法之處理。
五、應適用之法條：應依刑事訴訟法第二百七十三條之一第一項
    、第二百九十九條第一項前段、第三百十條之二、第四百五
    十四條第一項，毒品危害防制條例第十條第一項、第二項、
    第十八條第一項前段，刑法第二條第一項前段、第十一條、
    （修正前）刑法第五十六條、（修正前）第四十七條、（修
    正前）第五十一條第五款、（修正前）第三十八條第一項第
    二款，判決如主文。
六、如不服本判決，應於判決送達後十日內，向本院提出上訴狀
    （須附繕本），上訴於臺灣高等法院臺中分院。
本案經檢察官甲○○到庭執行職務。
中    華    民    國    95    年    11    月    13    日
                  刑事第九庭    法  官  何世全
以上正本證明與原本無異。
                                書記官  童洪芳美
中    華    民    國    95    年    11    月    13    日
附錄論罪科刑法條：
毒品危害防制條例第十條：
施用第一級毒品者，處六月以上五年以下有期徒刑。
施用第二級毒品者，處三年以下有期徒刑。


司法院資訊處製作；財團法人民間司法改革基金會備份。
